臺灣高等法院高雄分院刑事裁定　　　　　　　　　　　九十三年度交抗字第四六號
　　抗　告　人　甲○○
　　即異議人
右列抗告人因違反道路交通管理處罰條例案件，不服臺灣高雄地方法院中華民國九十
三年三月三十一日裁定（九十三年度交聲字第一一六號），提起抗告，本院裁定如左
：
    主  文
抗告駁回。
    理  由
一、抗告意旨略以：抗告人於民國九十二年九月十八日在高雄市○○區○○路與松金
    路口發生交通事故，抗告人當時即受送醫，意識昏迷，到場處理之警員並未針對
    本項違規立即開單，僅向另一肇事人實施酒測和相關作為，並無所謂開單日為九
    月十八日之問題，抗告人既然於翌日提出駕駛執照供驗，警方豈能再開單告發，
    程序顯然失當。本項交通事故抗告人均依法定程序申訴及異議，然交通裁決機關
    未給抗告人陳述機會，直接逕自裁決，已違反行政程序法，又忽略平等原則中之
    禁止恣意原則，若開單日為事故發生時所開立。抗告人絕無異議，但是事實卻是
    於九月十九日抗告人提示駕駛執照後，警方仍執意開單，實有執行過當之情事，
    原審駁回抗告人之異議，於法不合云云。
二、按汽車駕駛執照為駕駛汽車之許可憑證，道路交通安全規則第五十條第一項定有
    明文。汽車駕駛人，未領有駕駛執照駕車者，處新臺幣六千元以上一萬二千元以
    下罰鍰，並當場禁止其駕駛及扣留其車輛牌照，道路交通管理處罰條例第二十一
    條第一項第一款定有明文。
三、查抗告人甲○○係於九十二年九月十八日晚間十一時四十五分許，在高雄市○○
    區○○路與松金路口發生交通事故，抗告人於事發當日係無照駕駛等情，有高雄
    市政府警察局舉發違反道路交通管理事件通知單及交通部公路總局高雄區監理所
    高監自字第裁八○─Ｂ00000000號裁決書附卷可稽。從而原審法院認抗
    告人違反道路交通管理處罰條例第二十一條第一項第一款「未領有駕駛執照駕車
    」之違規行為，認原處分機關裁處並無不當，而駁回其異議，並無違法。抗告人
    指其於九月十九日開罰單當天提出駕照正本，但員警仍執意開單告發云云，查抗
    告人之駕駛執照發照日期為九十二年九月十九日，且該駕照係第一次新考領普通
    小型汽車駕駛執照，有駕駛執照影本、交通部公路總局高雄區監理所九十三年三
    月十七日高監駕字第○九三○○○九四九二號函及所附汽車駕駛人資料在卷可考
    ，是抗告人應自九十二年九月十九日起始領得駕駛執照，則於九十二年九月十八
    日，抗告人確屬未領有駕駛執照之人，至堪認定。雖前揭發違反道路交通管理事
    件通知單上所記載舉發日期為九十二年九月十九日，但已記載違規時為九十二年
    九月十八日二十三時四十五分，且抗告人於事發當天的確尚無駕駛執照，此亦為
    抗告人所不爭執，依上開規定，汽車駕駛人未領有駕駛執照駕車者即為無照駕駛
    ，依法自應予以處罰。另抗告人爭執交通裁決機關未給抗告人陳述機會，直接逕
    自裁決已違反行政程序法，且是於九月十九日抗告人提示駕駛執照後，警方使開
    單，實有執行過當云云。惟上開違規通知單注意事項記載：「本單之處罰於裁決
    前，應給予違規行為人陳述之機會，受處分人不服主管機關所為之處罰，得於接
    到裁決書之翌日起二十日內向管轄地方法院聲明異議」，查抗告人於九十二年九
    月三十日向高雄監理所提出陳述書，該監理所於九十三年二月二十六日作成裁決
    書，抗告人仍不服，向原審聲明異議，豈有不給予抗告人陳述之機會？抗告人於
    事發當日係屬無照駕駛，員警開單舉發抗告人無照駕駛，係依法執行其職務，並
    無過當，是以抗告人之抗告並無理由，應予駁回。
四、據上論結，應依道路交通案件處理辦法第二十六條、刑事訴訟法第四百十二條，
裁定如主文。
中      華      民     國     九十三    年     五      月      十八    日
                              臺灣高等法院高雄分院刑事第一庭
                                  審判長法官  王光照
                                        法官  洪慶鐘
                                        法官  曾玉英
右正本證明與原本無異。
不得再抗告。
                                  法院書記官  黃麗蓉
中      華      民      國    九十三    年      五      月     十八   日
